【裁判字號】    92,台上,4438
【裁判日期】    920814
【裁判案由】    妨害自由等
【裁判全文】
最高法院刑事判決                              九十二年度台上字第四四三八號
    上  訴  人   台灣高等法院台中分院檢察院檢察官
    被      告   甲○○
右上訴人因被告妨害自由等罪案件，不服台灣高等法院台中分院中華民國九十年二月
十四日第二審判決（九十年度上訴字第二○號，起訴案號：台灣南投地方法院檢察署
八十九年度偵字第二六五五號），提起上訴，本院判決如左：
    主  文
原判決關於妨害自由部分撤銷，發回台灣高等法院台中分院。
其他上訴駁回。
    理  由
一、關於妨害自由部分：
本件原判決以公訴意旨略稱：被告甲○○於民國八十九年三月十五日晚間，自彰化縣
騎乘機車返回南投縣名間鄉，途經同鄉○○路二五二號旁「情果檳榔攤」時，將機車
停在對向車道，趁上開檳榔攤之負責人江坪娟及員工謝如津不注意之際，步行躲藏於
附連於檳榔攤後方之流動廁所內。迄同日晚間二十一時二十分許，謝如津持手電筒如
廁，發現被告面對門外站於廁所內，謝女受到驚嚇欲轉身離去之際，被告乃基於剝奪
他人行動自由之犯意，突將謝女左手拉住，欲將其拉進廁所內，謝女反抗不從，乃持
棍棒毆打謝女，並於拉扯中將謝女之上衣肩帶扯斷，致謝女受傷（傷害部分詳下述）
，並喝稱：「乖乖地跟我進廁所」等語。嗣因謝女大聲呼救。江坪娟前往查看，見被
告將謝女壓制地上，欲將其推開，被告仍持棍棒毆打江女，致其受傷（傷害部分詳下
述），被告再對該二女嚇稱：「不要叫，跟我進廁所裡面」，試圖將其拉進廁所內，
謝女乃持手電筒毆打被告嘴部，始先後掙脫，被告見未得逞，旋即逃離現場。因認被
告涉有刑法第三百零二條第三項、第一項以其他非法方法剝奪他人行動自由未遂罪嫌
。經審理結果，以不能證明被告犯罪，因而撤銷第一審之科刑判決，改判諭知其無罪
，固非無見。惟查：(一)證據之證明力如何，雖屬於事實審法院自由判斷職權，然其所
為判斷，仍應受經驗法則與論理法則之支配。原判決諭知被告無罪，無非以流動廁所
內之空間狹窄，被告如要強拉二女進入，實有困難，應係謝、江二女突見被告在廁所
內，一時驚嚇以手電筒槌打被告，被告為制止其之槌打，始相互扭打，難認其有妨害
自由之犯行為其論據。第查：右揭事實迭據被害人謝如津、江坪娟指述綦詳，並經證
人洪煥文結證：「我要買檳榔，看見謝如津先摔出來，喊救命，上衣被脫，背後肩上
有流血，江坪娟於稍後跟出來，也在喊救命，說有人在廁所內扯他……」等語屬實（
偵查卷第三十頁）。復有南雲醫院診斷證明書暨扣案之布條、膠帶可稽。而被告亦坦
承持木棍與謝、江二女發生扭打等情不諱。則被告是否僅係出於誤會與被害人相互扭
打，而無妨害謝、江二女之自由，即非無疑。按被告若單純借用廁所，理應先行知會
，豈有將機車停放在對向車道，而私自潛入他人廁所之理？又單純借用廁所，何須攜
帶布條、膠帶、鋼銖等物？（偵卷第四二頁），縱一時情急，未及知會擅自使用他人
廁所，亦可於如廁後，坦然以對，豈有見被害人前來，即持棍棒加以毆打之理？均與
常理有違。原判決逕以流動廁所內空間狹窄，難以容納三人為由，遽為被告無罪之判
決，其採證是否合乎一般經驗法則，即有再行探求之餘地。(二)證人謝如津證稱：被告
突將伊左手拉住，欲將其拉進廁所內，並喝令稱：「乖乖地跟我進廁所」，因伊反抗
不從，被告即持棍棒毆打，並將伊壓制地上等語；證人江坪娟亦結證：伊聽見謝如津
呼叫救命，前往查看，遇見被告正將謝女壓制地上，伊欲將被告推開，被告仍持棍棒
對其毆打，再對渠二人恫稱：「不要叫，跟我進廁所裡面」等語各在卷。如果無訛，
上開證人等之證言，足為被告妨害自由等犯行之證據，原判決未敘明該等證詞何以不
足採信之理由，即為被告有利之認定，亦有判決理由不備之違法。(三)審理事實之法院
，對於被告有利及不利之證據，均應一律予以注意，詳加調查，期能發現真實，倘與
待證事實有重要關係，在客觀上有其調查之必要性，為認定事實與適用法律基礎之證
據，事實審未依法予以調查斟酌，或雖已加調查，而其內容尚欠明瞭者，亦與未經調
查者無異，遽行判決，均屬依法應於審判期日調查之證據未予調查之違背法令。證人
洪煥文、林憲成於警訊中分別證稱：「因我於今天晚上在名間鄉○○路二五二號明昌
加油站旁購買檳榔時，發現檳榔攤內無人，且檳榔攤後方廁所有二名小姐，一名上空
沒有穿著衣物，於廁所內往外跌到地面，且一直尖叫，而另一名小姐看到我時，就一
直喊救命……」、「當時我與洪煥文行經情果檳榔攤，欲買檳榔時，聽見檳榔攤的廁
所內，有女子驚叫的聲音，然後就看見一名檳榔攤的販售小姐驚慌的從廁所衝出來跌
倒受傷，按著另一名販售小姐也從廁所內跑來，一直喊救命……」等詞（偵查卷第十
七、十九頁），似與謝如津、江坪娟所指被害情節若合符節，自足為被告不利之認定
。又被告坦承扣案之布條及膠帶為其所有（第一審卷第三三頁），並供認持木棍毆打
謝、江二女不諱（偵查卷第三二頁），而廁所內原無木棍，亦據謝、江二女證述在卷
，被告何以攜帶木棍、布條、膠帶如廁？是否蓄意犯罪？此等事項與被告是否成立妨
害自由罪之待證事實攸關，有傳喚證人洪煥文、林憲成調查之必要，原審未予調查，
並於判決內說明其不予調查之理由，顯有應於審判期日調查之證據未予調查之違背法
令。檢察官上訴意旨指摘原判決違法，尚非全無理由，應認原判決關於妨害自由部分
有發回之原因。
二、關於傷害罪部分：
按刑事訴訟法第三百七十六條所列各罪之案件，經第二審判決者，不得上訴於第三審
法院，法有明文。本件被告涉犯刑法第二百七十七條第一項傷害罪嫌部分，核屬刑事
訴訟法第三百七十六條第一款之案件。依首開說明，既經第二審判決，自不得上訴於
第三審法院，上訴人一併提起上訴，（未表明對何部分判決提起上訴，依法視為全部
上訴），顯為法所不許，此部分上訴應予駁回。
據上論結，應依刑事訴訟法第三百九十五條前段、第三百九十七條、第四百零一條，
判決如主文。
中      華      民      國    九十二    年      八      月     十四     日
                              最高法院刑事第四庭
                                  審判長法官  紀  俊  乾
                                        法官  黃  正  興
                                        法官  劉  介  民
                                        法官  陳  東  誥
                                        法官  洪  明  輝
      右正本證明與原本無異
                                              書  記  官
中      華      民      國    九十二    年      八      月     十八     日
                                                                        Ｌ


司法院資訊處製作；財團法人民間司法改革基金會備份。
